最  高  行  政  法  院  裁  定
110年度上字第748號
上  訴  人  孫梅玉                                   
訴訟代理人  陳文祥  律師
被 上訴 人  勞動部勞工保險局

代  表  人  陳琄                
上列當事人間勞保事件，上訴人對於中華民國110年9月30日臺北
高等行政法院109年度訴字第276號判決，提起上訴，本院裁定如
下：
　　主  文
上訴駁回。
上訴審訴訟費用由上訴人負擔。
　　理  由
一、被上訴人之代表人已由鄧明斌變更為陳琄，茲據新任代表人
    具狀聲明承受訴訟，核無不合，應予准許。
二、按對於高等行政法院判決之上訴，非以其違背法令為理由，
    不得為之，行政訴訟法第242條定有明文。依同法第243條第
    1項規定，判決不適用法規或適用不當者，為違背法令；而
    判決有同法條第2項所列各款情形之一者，為當然違背法令
    。是當事人對於高等行政法院判決上訴，如依行政訴訟法第
    243條第1項規定，以高等行政法院判決有不適用法規或適用
    不當為理由時，其上訴狀或理由書應有具體之指摘，並揭示
    該法規之條項或其內容；若係成文法以外之法則，應揭示該
    法則之旨趣；倘為司法院大法官解釋，則應揭示該解釋之字
    號或其內容。如以行政訴訟法第243條第2項所列各款情形為
    理由時，其上訴狀或理由書，應揭示合於該條項各款之事實
    。上訴狀或理由書如未依此項方法表明，或其所表明者與上
    開法條規定不合時，即難認為已對高等行政法院判決之違背
    法令有具體之指摘，其上訴自難認為合法。
三、上訴人為臺北市百貨行售貨職業工會勞工保險被保險人，以
    因民國104年7月8日拜訪客戶回程途中，遭計程車從後追撞
    （下稱系爭事故）重傷致脊髓病變，於107年12月20日主張
    就加重部分，依勞工保險條例第54條、第55條第1項等規定
    向被上訴人申請職業傷害失能給付（下稱系爭申請）。案經
    被上訴人審查，上訴人前分別於102年12月間因上肢神經（
    左肩關節）失能，申領100年10月17日修正勞工保險失能給
    付標準第3條附表（下稱失能給付附表）第11-34項（上肢機
    能失能）第11等級（綜合衡量神經失能）160日普通傷病失
    能給付；嗣於105年4月間以系爭事故致嗅覺失能，申領104
    年9月15日修正失能給付附表第5-2項（鼻失能）第13等級90
    日職業傷害失能給付；復於107年7月間以系爭事故致上肢（
    右腕及左肘關節）機能失能，申經被上訴人核定其為普通傷
    病，失能程度符合104年9月15日修正失能給付附表第11-31
    項（上肢機能失能）第7等級，依規定合併升等為第6等級（
    下稱最近一次失能等級，給付標準為540日），扣除前已請
    領之普通傷病給付日數計220日後，再核給320日普通傷病失
    能給付（上訴人前後共請領540日失能給付）；此次系爭申
    請，被上訴人核認上訴人因同一傷病同時併存神經與上肢機
    能失能，綜合審查其神經失能程度符合申請時（即104年9月
    15日修正，下同）失能給付附表第11等級，經與前已申領之
    嗅覺失能第13等級及上肢機能失能第7等級合併升等後仍為
    第6等級，因相較於最近一次失能等級，此次失能等級未提
    高，不符請領規定，被上訴人乃以108年4月10日保職失字第
    10860108140號函（下稱原處分）否准系爭申請。上訴人不
    服，循序提起行政訴訟，聲明：訴願決定、爭議審定及原處
    分均撤銷；被上訴人應對上訴人作成給付新臺幣923,958元
    職業傷病失能之處分。經臺北高等行政法院（下稱原審）10
    9年度訴字第276號判決（下稱原判決）駁回後，提起上訴。
四、上訴人對原判決提起上訴，雖以該判決違背法令為由，主張
    略以：㈠上訴人發生系爭事故導致職業傷痛，確有失能狀況
    ，臺北醫學大學附設醫院（下稱北醫醫院）並未請上訴人到
    場看診或詢問，只援引書面病歷資料作出相關鑑定意見，在
    欠缺程序正義及公平之情況下，導致無法正確判斷。考量被
    保險人之保護必要性及合理性、保險事故發生之形態係為長
    時間經過後方衍生之病痛，於減輕舉證責任情況下，認定上
    訴人請求係有理由，方符公平原則。㈡上訴人自系爭事故發
    生迄今，復健就診多年，上下肢出現僵硬失調，喪失常人行
    動力，並出現脊髓病變、嗅覺喪失、顏面感覺缺損、臉肌萎
    縮及暈眩等多重腦神經功能障礙，均於原審提出相關診斷證
    明書、病歷資料，佐證上訴人確已達申請時失能給付附表第
    2-2項失能等級，原判決顯有不適用證據法則、適用證據法
    則不當、不備理由及不適用法規之違法。㈢上訴人於系爭事
    故發生後，由臺北榮民總醫院（下稱臺北榮總）104年度放
    射部報告單，可見其脊髓及頸髓變形且失去彈性、椎間盤突
    出，後續並出現下肢無法如常人活動且疼痛難耐之症狀，被
    上訴人稱上訴人雙下肢正常、無顯著失能，與事實不符，由
    臺北榮總之診斷內容及107年12月18日診斷證明書，顯見診
    治醫師均係對上訴人因系爭事故所生病變及當下失能狀態作
    出診斷，被上訴人僅因形式書面之名稱，即否定診治醫師之
    判斷，顯非可採。上訴人於臺北榮總神經內科報告之SSR檢
    測中出現手掌及腳掌反應異常之情形，顯因系爭事故頭部重
    傷，頸椎、胸椎、脊椎受損，及椎間盤移位，致交感及副交
    感神經受損，並反應於上訴人後續上下肢行動能力異常之情
    形，故被上訴人稱上訴人行動正常，應不可採。㈣上訴人並
    無類風濕性關節炎，係因104年系爭事故時急診無病床，臺
    北榮總表示若需住院，只能收到風濕慢性病免疫科，專科醫
    師僅因收治住院科別，便率爾稱上訴人疑似罹患類風濕性關
    節炎，其傷病與車禍無關，惟此爭點已另案囑託臺北榮總鑑
    定，在多科醫師會診之下，明確排除上訴人罹患風濕免疫疾
    病，足證上訴人確符合申請時失能給付附表第2-2項失能等
    級等語。
五、惟查，原判決已敘明：㈠上訴人以系爭申請，主張下肢神經
    失能情形，觀諸申請時所檢附臺北榮總出具之失能診斷書「
    與本次失能有關之病症及病史」欄，係記載上訴人「兩腿無
    法如常人正常步行，不需輔具」，意識狀態、呼吸狀態、行
    動能力、起臥能力、攝食狀態、言語狀態均勾選正常，工作
    能力則經勾選「通常無礙勞動，但由醫學上可證明遺存神經
    症狀」，另肢體痙攣則勾選僵硬、平衡協調為肢體失調，失
    能評估則為「第1級（原判決誤植為第2級）：除症狀外，無
    顯著失能，能執行所有日常活動」；經被上訴人送請特約審
    查醫師審查結果，則認上訴人情形應僅達申請時失能給付附
    表第2-5項第13等級失能程度，爭議審議時之勞動部特約審
    查醫師亦持相同之失能程度意見；被上訴人以之與102年12
    月申請案所審認失能等級較高之上肢機能（神經）失能為第
    11等級及最近一次失能等級綜合衡量後，仍為第11等級，就
    神經失能而言，以其前後涉及上肢、下肢綜合衡量，並未高
    於最近一次失能等級（第6等級），是就系爭申請所主張之
    神經失能程度（等級）而言，並未加重，且再與前經核定較
    高等級之最後一次失能等級綜合衡量，因此仍僅合併升等至
    第6等級，並無加重部分之失能程度，不符勞工保險條例第5
    5條第1項關於得再加計發給失能給付之規定，據以否准系爭
    申請，即無違誤。㈡上訴人主張系爭申請之失能程度，已加
    重至申請時失能給付附表第2-2項第2等級之失能程度，無非
    以其罹有脊髓病變、多重腦神經功能障礙，經臺北榮總醫師
    診斷有兩下肢無法如常人正常步行、肢體僵硬、肢體失調、
    下肢肌力過強無法自行行動、日常活動受限等，而謂其已達
    無法工作且須長期就診治療之第2等級神經失能程度。經原
    審以上訴人在系爭申請所檢附107年12月18日失能診斷證明
    書函詢臺北榮總結果，據該院回復均有就上訴人自104至107
    年間在該院歷來就診病歷資料予以參酌判斷，於前開失能診
    斷書上記載依上訴人主訴兩下肢無法如常人步行、「不需輔
    具」，並以「失能評估第1等級：除症狀外，無顯著失能，『
    能執行所有日常活動』」，對上訴人此次係符合申請時失能
    給付附表第2-5項之認定理由，已有再行檢視且仍持未達同
    表第2-2項失能程度之相同意見。經比對107年12月18日失能
    診斷書，亦可見失能評估欄區分為5級，上訴人之情形經勾
    選第1級（除症狀外，無顯著失能，能執行所有日常活動）
    ；再對照肢體肌力欄雖有肢體僵硬、肢體失調之勾選，此固
    可認為失能評估所指症狀之一，惟尚無從認已達影響其日常
    活動之程度，此由上訴人意識狀態、呼吸狀態、行動能力、
    起臥能力、攝食狀態、言語狀態均勾選為正常，工作能力則
    經勾選「通常無礙勞動，但由醫學上可證明遺存神經症狀」
    等情，亦可佐證，已難認上訴人主張之自身病症已造成終身
    無工作能力者屬實，亦難認其「維持生命必要」之日常生活
    活動，有何一部須他人扶助之事實。㈢經原審再將上訴人於
    臺北榮總相關就診病歷資料，併同上訴人所整理自身病歷摘
    要整理、門診紀錄，送請北醫醫院為鑑定結果，亦認由上訴
    人相關診斷證明書記載，上訴人應仍具日常生活活動之自理
    能力，失能程度並未達申請時失能給付附表第2-2項之標準
    ；另由上訴人109年7月15日就醫紀錄，雖見指出上訴人在AD
    L（日常生活功能量表）有限制，但亦未明確記載其日常生
    活無法自理，仍無明顯證據可認其失能程度符合申請時失能
    給付附表第2-3、2-4項標準。參上訴人歷年就診病歷等資料
    ，確實未見有何涉及截癱或偏癱等症狀，亦難認涉及「維持
    生命必要之日常生活活動」，有如何一部須他人扶助者之紀
    錄，實難認其目前情況已終身全然無工作能力而符合申請時
    失能給付附表第2-2項第2等級之失能程度，且亦難認相較於
    上訴人最後一次失能等級（第6等級），尚有何加重部分而
    得請求增給等語甚詳。經核上訴意旨無非重述其在原審提出
    而為原審所不採之主張，就原審取捨證據、認定事實之職權
    行使，指摘其為不當，並就原審已論斷或指駁不採者，以其
    一己主觀見解，泛言原判決不適用法規（則）、適用法則不
    當或理由不備，而非具體表明合於不適用法規、適用法規不
    當、或行政訴訟法第243條第2項所列各款之情形，難認對該
    判決之如何違背法令已有具體之指摘。依首開規定及說明，
    應認其上訴為不合法。
六、據上論結，本件上訴為不合法。依行政訴訟法第249條第1項
    前段、第104條、民事訴訟法第95條、第78條，裁定如主文
    。
中　　華　　民　　國　　111 　年　　5 　　月　　5 　　日
                    最高行政法院第三庭
                        審判長法官  胡　方　新　
                              法官　林  妙  黛
                              法官　蕭　惠　芳
                              法官　林　惠　瑜
                              法官　曹　瑞　卿

以  上  正  本  證  明  與  原  本  無  異
中　　華　　民　　國　　111 　年　　5 　　月　　6 　　日
　　　　　　　　　　　　　　　書記官　莊  子  誼